臺灣士林地方法院民事裁定　　　　　　　100年度監字第282號
聲　請　人　周金豐
相　對　人　周潘茶
上列聲請人聲請另行選定監護人事件，經臺灣臺北地方法院以10
0 年度監字第302號民事裁定移送本院，本院裁定如下：
    主  文
選定周金豐（男、民國○○年○ 月○ 日生、身分證統一編號：Ｚ000
000000號）為受監護宣告之人周潘茶（女、民國○○年○ 月○○日生
、身分證統一編號：Ｚ000000000號）之監護人。
指定周美麗（女、民國○○年○ 月○○日生、身分證統一編號：Ｚ000
000000號）為會同開具財產清冊之人。
程序費用新臺幣壹仟元由聲請人負擔。
    理  由
一、本件聲請意旨略以：聲請人周金豐為受監護宣告人周潘茶（
    女、民國○○年○ 月○○日生、身分證統一編號：Ｚ000000000號
    ）之子。受監護人周潘茶前經臺灣臺北地方法院於民國89年
    12月30日以89年度禁字第101 號民事裁定宣告為禁治產人，
    惟上開裁定並未指定監護人，故現有為受監護宣告人周潘茶
    選定監護人之必要，爰依法聲請選定聲請人周金豐擔任受監
    護人周潘茶之監護人，並由受監護人之女周美麗擔任會同開
    具財產清冊之人等語，並提出臺灣臺北地方法院89年禁字第
    101 號民事裁定、戶籍謄本、親屬系統表、同意書等件為證
    。
二、按受監護宣告之人應置監護人。法院為監護之宣告時，應依
    職權就配偶、四親等內之親屬、最近一年有同居事實之其他
    親屬、主管機關、社會福利機構或其他適當之人選定一人或
    數人為監護人，並同時指定會同開具財產清冊之人。法院為
    前項選定及指定前，得命主管機關或社會福利機構進行訪視
    ，提出調查報告及建議。監護之聲請人或利害關係人亦得提
    出相關資料或證據，供法院斟酌。法院選定監護人時，應依
    受監護宣告之人之最佳利益，優先考量受監護宣告之人之意
    見，審酌一切情狀，並注意下列事項：(一)受監護宣告之人之
    身心狀態與生活及財產狀況。(二)受監護宣告之人與其配偶、
    子女或其他共同生活之人間之情感狀況。(三)監護人之職業、
    經歷、意見及其與受監護宣告之人之利害關係。(四)法人為監
    護人時，其事業之種類與內容，法人及其代表人與受監護宣
    告之人之利害關係。民法第1110條、第1111條、第1111條之
    1 分別定有明文。次按，民法總則中華民國97年5 月2 日修
    正之條文施行前，已為禁治產宣告者，視為已為監護宣告，
    並於修正施行後，適用修正後之規定；民法規定之禁治產或
    禁治產人，自修正施行後，一律改稱為監護或受監護宣告之
    人；修正之民法總則第14條至第15條之2 之規定，自公布後
    1 年6 個月施行。中華民國97年5 月2 日修正之民法親屬編
    第四章條文施行前所設置之監護人，於修正施行後，適用修
    正後之規定。民法總則施行法第4 條第2 項、第4 條之1 、
    第4 條之2 、民法親屬編施行法第14條之2 規定甚明。查本
    件受監護宣告人周潘茶前於89年12月30日經臺灣臺北地方法
    院裁定宣告為禁治產人，應視為已為監護宣告，並應適用民
    法修正後關於監護之相關規定，合先敘明。
三、經查，聲請人主張之上開事實，業據提出臺灣臺北地方法院
    89年禁字第101 號民事裁定、戶籍謄本、親屬系統表等件為
    證，堪信為真正。本件受監護宣告人周潘茶現無監護人，故
    本件有為受監護宣告人周潘茶選定監護人之必要。本院審酌
    聲請人為受監護宣告人之長子，彼此血脈相連，且其平日負
    責受監護宣告人之照顧事宜，適於執行監護職務；且其已到
    庭表達願意擔任受監護宣告人之監護人等語明確（見本院10
    0 年12月16日非訟事件筆錄）；而受監護宣告人之全體子女
    均同意由聲請人擔任監護人等情，亦有卷附之同意書可佐，
    因認由聲請人周金豐擔任監護人，應能符合受監護宣告人之
    最佳利益，爰選定聲請人周金豐為受監護宣告人周潘茶之監
    護人。另本院參酌受監護宣告人全體子女之意見（見卷附之
    同意書），爰指定受監護宣告人之長女周美麗為會同開具財
    產清冊之人。
四、末按，監護人應以善良管理人之注意，執行監護職務。監護
    人對於受監護人之財產，非為受監護人之利益，不得使用、
    代為或同意處分。又監護人於執行監護職務時，因故意或過
    失，致生損害於受監護人者，應負賠償之責。民法第1113條
    準用同法第1100條、第1101條第1 項、第1109條第1 項規定
    甚明，故監護人自應妥適管理受監護宣告人周潘茶之財產，
    並使用於受監護宣告人日常照護所需之費用。另依民法第11
    13條準用同法第1099條之規定，於監護開始時，監護人對於
    受監護宣告人周潘茶之財產，應會同周美麗於2 個月內開具
    財產清冊，並陳報法院，併此敘明。
五、依非訟事件法第21條第1 項前段、第24條第1 項，裁定如主
    文。
中    華    民    國   100    年    12    月    28    日
                  家事庭  法  官  陳章榮
以上正本係照原本作成。
如對本裁定抗告，應於裁定送達後10日內向本院提出抗告狀。
中    華    民    國   100    年    12    月    28    日
                          書記官  丁梅芬